【裁判字號】    98,訴,1913
【裁判日期】    981130
【裁判案由】    債務人異議之訴
【裁判全文】
臺灣高雄地方法院民事判決              98年度訴字第1913號
原      告  丙○○
被      告  國泰世華商業銀行股份有限公司
法定代理人  乙○○
訴訟代理人  丁○○
            甲○○
上列當事人間債務人異議之訴事件，本院於民國98年11月24日言
詞辯論終結，判決如下：
    主      文
臺灣高雄地方法院九十八年度司執字第四九七○二號強制執行事
件，關於原告之執行程序應予撤銷。
訴訟費用由被告負擔。
    事實及理由
一、本件原告主張：被告執本院88年度執字第23468 號債權憑證
    （下稱系爭執行名義），聲請本院以98年度司執字第49702
    號強制執行程序（下稱系爭強制執行程序），對原告財產予
    以強制執行，惟系爭執行名義所載之債務，乃原告之父即被
    繼承人林隆擔任訴外人林土發之連帶保證債務（下稱系爭保
    證債務）。林隆於民國94年5 月3 日死亡，系爭保證債務係
    於林隆死亡即繼承開始前已發生代負履行責任之保證債務，
    而林隆並未遺留下任何財產，原告雖未拋棄繼承，惟實際上
    並未取得任何遺產，且原告亦不知悉林隆曾積欠系爭執行名
    義所載之債務，在原告未繼承任何財產之情形下，依新修正
    之民法繼承編施行法第1 條之3 之規定，被告聲請執行原告
    之財產，顯失公平。為此，爰依強制執行法第14條、民法繼
    承編施行法第1 條之3 第2 項規定提起本訴。並聲明求為撤
    銷本院98年司執字第49702 號對原告之執行程序。
二、被告則以：系爭保證債務雖屬繼承開始前即已發生代負履行
    責任之保證契約債務，惟原告主張適用民法繼承編施行法第
    1條之3第2 項規定，應就該規定所稱「由其繼續履行債務顯
    失公平」一節，負舉證責任等語，資為抗辯。並聲明：原告
    之訴駁回。
三、爭執與不爭執事項：
    不爭執部分：
（一）被告於98年5 月22日聲請對原告及訴外人田秀英等人之財
      產予以強制執行，經本院以系爭強制執行程序受理在案，
      執行程序尚未終結。
（二）系爭執行程序之債權源自被繼承人林隆於86年間，擔任林
      士發系爭債務之連帶保證人，嗣因林士發無法清償，經被
      告聲請本院對核發88年度促字第17284 號支付命令確定後
      ，為系爭強制執行程序之原始執行名義。
（三）林隆於94年5 月3 日死亡，原告為林隆之繼承人，未聲明
      拋棄繼承或限定繼承。
    爭執部分：
（一）系爭保證債務由原告繼續履行，是否顯失公平？
（二）原告本件之請求，有無理由？
四、本院之判斷：
（一）系爭保證債務由原告繼續履行，是否顯失公平？
  １、按依98年6 月10日修正公布之民法繼承編施行法第1 之3
      條第2 項規定：「繼承在民法繼承編中華民國98年5 月22
      日修正施行前開始，繼承人對於繼承開始以前已發生代負
      履行責任之保證契約債務，由其繼續履行債務顯失公平者
      ，以所得遺產為限，負清償責任。」本件系爭保證債務係
      於原告之父林隆於94年5 月3 日死亡前即已發生並確定之
      事實，有本院債權憑證在卷可稽，並為被告所不爭執，應
      可認定。而系爭保證債務係被繼承人林隆，擔任另一訴外
      人林土發向被告借款之連帶保證人，其後因林土發未依約
      清償該筆借款債務而來，又林土發係被繼承人林隆之堂弟
      ，此亦為兩造所不爭執，足認林隆並未自該筆借款中取得
      任何款項，其之所以擔任林土發上述借款之連帶保證人，
      衡情應係基於彼此間親情關係而來。
  ２、又經本院依職權向財政部臺灣省南區國稅局旗山稽徵所函
      查之結果，被繼承人林隆並未辦理遺產稅申報，有財政部
      臺灣省南區國稅局旗山稽徵所98年9 月29日南區國稅旗山
      一字第0980014360號函在卷可證（見本院卷第20頁），堪
      認原告所陳被繼承人林隆於死亡後，並未遺留有任何積極
      財產等情，應屬實在。
  ３、被繼承人林隆於死亡之時，既未遺留有任何積極之財產，
      而卻遺留有高達逾新台幣2 百萬元之債務，又純係擔任他
      人借款之連帶保證人，未取得任何利益；又現被告所聲請
      執行之標的，係原告透過其自身努力工作所可獲取之薪資
      及其他提供勞務之報酬。在原告未自被繼承人林隆處取得
      任何具有積極價值遺產之情形下，反肩負鉅額債務，客觀
      視之，由原告現有自身勞力所得，繼續履行系爭保證債務
      ，自堪認已顯失公平。
（二）原告本件之請求，有無理由？
      次按，執行名義成立後，如有消滅或妨礙債權人請求之事
      由發生，債務人得於強制執行程序終結前，向執行法院對
      債權人提起異議之訴，強制執行法第14條第1 項前段定有
      明文。又如前所述，系爭執行名義成立後，民法繼承編施
      行法既經修正而增訂前開第1 條之3 第2 項之規定，而經
      本院調查及審理之結果，認系爭保證債務由原告繼續履行
      確有顯失公平之處，則原告自應以其自被繼承人林隆處所
      繼承而得之財產為限，負清償責任。惟因被繼承人林隆並
      未遺留有任何積極財產，亦如前述，則原告自不負以其自
      身之財產及所得清償系爭保證債務之義務，此應可認係因
      法律修正之結果，致使系爭執行名義於成立後，對於原告
      部分已有消滅債權人即被告請求之事由發生。從而，原告
      依強制執行法第14條第1 項之規定，提起本件債務人異議
      之處，應有理由。
五、綜上所述，系爭執行名義既因民法繼承編施行法第1 之3 條
    增訂之結果，對原告之部分已可認有消滅債權人即被告請求
    之事由發生，原告提起本件債務人異議之訴，請求撤銷本院
    98年度司執字第49702 號民事強制執行事件之執行程序，為
    有理由而應予准許。
據上論結，本件原告之訴為有理由，依民事訴訟法第78條，判決
如主文。
中    華    民    國    98    年    11    月    30    日
                  民事鳳山分庭    法  官   林意芳
上為正本係照原本作成。
如不服本判決，應於送達後20日內，向本院提出上訴狀並表明上
訴理由，如於本判決宣示後送達前提起上訴者，應於判決送達後
10日內補提上訴理由書（須附繕本）。
中    華    民    國    98    年    11    月    30    日
                                  書記官   陸艷娣


司法院資訊處製作；財團法人民間司法改革基金會備份。
